臺灣高雄地方法院民事判決　　　　　 110年度雄簡字第1736號
原　　　告　洪玲珠　
被　　　告　郭碧蕊　

上列當事人間請求確認本票債權不存在事件，本院於民國110年
11月4日言詞辯論終結，判決如下：
    主      文
原告之訴駁回。
訴訟費用由原告負擔。
    事實及理由
一、原告主張：伊雖曾向被告借款新臺幣（下同）17萬元（下稱
    系爭借款），並因此簽發如附表所示本票（下稱系爭本票）
    交付被告以為擔保，惟原告於系爭借款清償期限屆至後，已
    如期以現金還款，孰料，還款後，被告拒不返還系爭本票，
    原告又因信任被告未要求被告提出收據，以致無從證明還款
    事實，然原告確已如期清償，系爭本票間已無債權債務關係
    存在，被告猶持系爭本票，向本院聲請本票裁定，請求准許
    對伊為強制執行，於法即有未合，為此，爰提起本訴，並聲
    明：確認系爭本票債權不存在。
二、被告則以：原告所述不實，原告並未清償系爭借款等語置辯
    ，並聲明：原告之訴駁回。
三、得心證之理由
㈠、按確認法律關係之訴，非原告有即受確認判決之法律上利益
    者，不得提起之，民事訴訟法第247 條第1 項定有明文。所
    謂即受確認判決之法律上利益，係指法律關係存否不明確，
    原告主觀上認其在法律上之地位有不安之狀態存在，此種不
    安之狀態，能以確認判決將之除去者而言。本件被告持有系
    爭本票向本院聲請本票裁定，並經本院以110年度司票字第
    4749號裁定准許在案，惟原告以系爭本票債權不存在為由提
    起本訴訟，則系爭本票債權存在與否即因兩造間有所爭執而
    不明確，致原告在私法上地位有受侵害之危險，且得以確定
    判決除去之，其自有受確認判決之法律上利益，原告提起本
    訴為法之所許，合先敘明。
㈡、次按當事人主張有利於己之事實者，就其事實有舉證之責任
    ，民事訴訟法第277條定有明文。又各當事人就其所主張有
    利於己之事實，均應負舉證之責，故一方已有適當之證明者
    ，相對人欲否認其主張，即不得不更舉反證（最高法院19年
    上字第2345號判例意旨參照）。請求履行債務之訴，原告就
    其所主張債權發生原因之事實，固有舉證之責任，若被告自
    認此項事實而主張該債權已因清償而消滅，則清償之事實，
    應由被告負舉證之責任（最高法院28年上字第1920號判例意
    旨參照）。本件原告自承因向被告借款，故簽發系爭本票交
    付被告，依前接揭法條及最高法院判決意旨，系爭借款清償
    之事實，既為被告所否認，即應由原告就系爭借款清償一事
    ，負舉證之責，惟原告就此全未舉證以實其說，則原告主張
    系爭本票所擔保之系爭借款業已清償完畢云云，既屬無據，
    應無可採。
四、綜上所述，原告請求確認系爭本票債權不存在，為無理由，
    應予駁回。
五、訴訟費用負擔之依據：民事訴訟法第78條。
中    華    民    國   110    年    11    月    25    日
                  高雄簡易庭    法  官  林綉君
以上正本係照原本作成。
如不服本判決，應於送達後20日內，向本院提出上訴狀並表明上
訴理由，如於本判決宣示後送達前提起上訴者，應於判決送達後
20日內補提上訴理由書（須附繕本）。
中    華    民    國   110    年    11    月    25    日
                                書記官  羅崔萍
┌─────────────────────────────┐
│附表：                                                    │
├──┬───────┬────┬───────┬─────┤
│編號│發票日        │票面金額│利息起算日即提│票據號碼  │
│    │              │        │示日          │          │
├──┼───────┼────┼───────┼─────┤
│001 │106 年10月20日│17萬元  │107 年1 月19日│NO0000000 │
│    │              │        │              │          │
└──┴───────┴────┴───────┴─────┘